最高法院刑事判決　　　　　　　九十六年度台上字第七五四號
上　訴　人　甲　○
自訴代理人　胡世斌律師
被　　　告　乙　○
上列上訴人因自訴被告偽造文書等罪案件，不服台灣高等法院中
華民國九十三年三月十日第二審判決（九十二年度上訴字第四五
八七號，自訴案號：台灣台北地方法院九十二年度自字第六三○
號），提起上訴，本院判決如下：
    主  文
上訴駁回。
    理  由
按刑事訴訟法第三百七十七條規定，上訴於第三審法院，非以判
決違背法令為理由，不得為之。是提起第三審上訴，應以原判決
違背法令為理由，係屬法定要件。如果上訴理由狀並未依據卷內
訴訟資料，具體指摘原判決不適用何種法則或如何適用不當，或
所指摘原判決違法情事，顯與法律規定得為第三審上訴理由之違
法情形，不相適合時，均應認其上訴為違背法律上之程式，予以
駁回。本件原判決以自訴意旨略稱：被告乙○與張志道、邱翠芬
因共同偽造文書罪嫌，經自訴人甲○向台灣台北地方法院檢察署
提起告訴，並於該案中提出真正之委託書及收據，經該署檢察官
提起公訴，繫屬第一審法院，被告與張志道、邱翠芬對於自訴人
所提出之委託書及收據均無意見，被告及張志道並經第一審法院
判處有期徒刑四月。嗣被告及張志道上訴於原審法院（九十年度
上訴字第二八六四號），張志道選任張和怡律師為辯護人，詎被
告與張志道於該案審理中，共同意圖使自訴人受刑事處分，另由
律師張和怡具狀，提出被告與張志道共同變造之委託書及收據，
其中委託書委託人即自訴人甲○部分除甲○印章外，下方自訴人
之指印係偽造，另收據亦變造加註「Ｐ‧Ｓ印章林德章一枚」、
「此部份作廢」、「上列各項林德所有福座塔位共一百五十六位
及其印章本人已取回」、「乙○」等語，因認被告涉犯刑法第二
百十六條、第二百十條、第一百六十五條、第一百六十九條第二
項之罪嫌。經審理結果，認為不能證明被告犯罪，爰維持第一審
諭知其無罪之判決，駁回自訴人在第二審之上訴，已綜合全部卷
證資料，逐一斟酌論斷，詳敘其無從形成被告有罪判決之心證理
由，從形式上觀察，並無判決違背法令之情形存在。按偽造或變
造文書係指無製作權者製作虛偽文書而言，必須文書之名義人非
屬真正，同時內容亦欠真實，始足當之。張志道委託律師張和怡
所提出之委託書影本，自訴人雖主張其上之指紋係偽造，惟經第
一審法院將張志道所提出上開委託書原本及自訴人之指紋，囑託
法務部調查局鑑定後，將張志道提出委託書原本上甲○之指紋編
為甲類，另自訴人提供之指紋編為乙類，鑑定結果為甲類指紋與
乙類右拇指指紋相同之特徵點超過十二點，而認定二類指紋相同
，係屬同一人指紋等情，有該局民國九十一年十二月三日所發調
科貳字第○九一○○八二一六九○號覆函及指紋鑑定紋線資料在
卷可參，且證人張志道證稱：當時自訴人及被告二兄弟代表所有
繼承人委託伊辦事情，所以簽了蓋有手印的委託書，兩兄弟都有
蓋一式三份等語，足見張志道委託張和怡律師提出之委託書，其
上自訴人之指紋為真正，非被告與張志道共同偽造無疑；又按刑
法第二百十條之偽造文書罪，指無製作權不法製作者而言，若自
己之文書，縱有不實之記載，要難構成本條之罪。張志道於八十
二年間受委託處理靈骨塔事宜時，曾製作收據分交自訴人及被告
各執一份，而張志道委託張和怡律師於原審所提出之收據影本，
其製作人為張志道，其持有人為被告等事實，為自訴人所不爭執
，復有收據影本附卷可稽。該份收據影本上，並無任何自訴人之
署押或印文，足見該收據係張志道及被告以自己名義製作之文書
無訛。雖該收據上另記載：「Ｐ‧Ｓ印章林德章一枚」，「此部
份作廢」、「上列各項林德所有福座塔位共一百五十六位及其印
章本人已取回」、「乙○」等文句，但張志道證稱：伊在乙○那
份收據上書寫「Ｐ‧Ｓ印章林德章一枚」，其餘「此部份作廢」
、「上列各項林德所有福座塔位共一百五十六位及其印章本人已
取回」、「乙○」等字樣則為被告所書寫等語，核與被告所述相
符。足見前開收據之加註文句，分係被告及張志道以自己名義所
製作之收據，屬於自己之文書，自屬有權製作。被告與張志道嗣
後在自己製作、執有之收據上加註上開事項，並未涉及自訴人之
權益，亦不影響原收據之內容或性質，亦與變造私文書或證據之
構成要件有間。此外，復查無其他積極證據足資認定被告與張志
道有共同行使變造私文書、使用變造證據或意圖使他人受刑事處
分而使用變造證據犯行。茲自訴人所提出之證據，既不足為被告
有罪之積極證明，其闡明之證明方法，亦無從說服法院形成被告
有罪之心證，基於無罪推定之原則，原審維持第一審諭知被告無
罪之判決，並無違誤。上訴意旨置原判決上開明確論斷於不顧，
對原審取捨證據及證據證明力判斷之審判職權行使，任憑己見，
或就同一證據資料為相異之評價，或就不影響於判決本旨事項再
為事實上之爭辯，均與法律規定得為第三審上訴理由之違法情形
，不相適合，其上訴為違背法律上之程式，應予駁回。
據上論結，應依刑事訴訟法第三百九十五條前段，判決如主文。
中　　華　　民　　國　九十六　年　　二　　月　　八　　日
                      最高法院刑事第二庭
                          審判長法官  紀　俊　乾
                                法官  黃　正　興
                                法官  陳　東　誥
                                法官  賴　忠　星
                                法官  林　開　任
      本件正本證明與原本無異
                                      書  記  官
中　　華　　民　　國　九十六　年　　二　　月　 十二 　日
                                                Ａ
